臺灣苗栗地方法院刑事判決
110年度易字第334號
公  訴  人  臺灣苗栗地方檢察署檢察官
被      告  蔡仁  



上列被告因加重竊盜等案件，經檢察官提起公訴（110年度偵字
第5406號），被告於本院準備程序中就被訴之事實為有罪之陳述
，經裁定改依簡式審判程序審理，並判決如下：
    主  文
蔡仁犯侵占遺失物罪，處罰金新臺幣伍仟元，如易服勞役，以新
臺幣壹仟元折算壹日；又犯加重竊盜罪，處有期徒刑捌月。
扣案之附表編號1所示之物沒收。
未扣案附表編號2所示之物沒收，於全部或一部不能沒收或不宜
執行沒收時，追徵其價額。
    事  實  及  理  由
一、本院認定被告蔡仁之犯罪事實、證據及應適用之法條，除證
    據名稱應補充「被告於本院審理中自白、本院公務電話紀錄
    表」外，其餘均與檢察官起訴書之記載相同，茲引用之（如
    附件）。另補充：被告有犯罪事實欄一所載論罪科刑執行之
    情形，此有臺灣苗栗地方檢察署刑案資料查註紀錄表及臺灣
    高等法院被告前案紀錄表各1 份在卷可查，其受有期徒刑執
    行完畢後，5 年之內再犯有期徒刑以上刑之本罪，為累犯；
    另基於累犯者有其特別惡性及對刑罰反應力薄弱等立法理由
    ，一律須加重最低本刑，於不符合刑法第59條所定要件之情
    形下，致生行為人所受之刑罰超過其所應負擔罪責之個案，
    其人身自由因此遭受過苛之侵害部分，對人民受憲法第8 條
    保障之人身自由所為限制，不符憲法罪刑相當原則，牴觸憲
    法第23條比例原則，是為避免發生上述罪刑不相當之情形，
    法院就該個案應依本解釋意旨，裁量是否加重最低本刑，此
    有司法院釋字第775 號解釋文可參。本院審酌被告前因犯罪
    而經徒刑執行完畢後，理應產生警惕作用，能因此自我控管
    ，不再觸犯有期徒刑以上之罪，卻故意再犯與前罪罪質類似
    之本案之加重竊盜罪，足見被告有其特別惡性，且前罪之徒
    刑執行無成效，對於刑罰之反應力顯然薄弱等一切情節，認
    有必要應依刑法第47條第1 項規定加重其刑（依據司法院頒
    布之刑事判決精簡原則，主文得不記載累犯）。
二、爰審酌被告為民國00年0月00日出生，教育程度為國中畢業
    ，此為被告於本院審理時所坦認(見本院卷第77頁)；其為智
    識成熟之成年人，竟不知進取，為貪圖小利竟一時貪念率爾
    侵占他人遺失物及任意竊取他人之物品變賣，造成被害人受
    有財物損失，及其犯罪後尚能坦認犯行，態度尚可，迄今未
    能與被害人達成和解、被害人對刑度表達之意見(見本院卷
    第61頁)，及考量被告於本院審理時所自述從事臨時工，月
    收入約新臺幣4萬元之經濟狀況、其子女均已毒品，然尚有
    父母帶其照顧之家庭狀況等一切情狀（見本院卷第42至43頁
    、第77頁），分別量處如主文所示之刑；又就得易服勞役部
    分，審酌其年齡、職業、收入、社會地位等節，並依刑法第
    42條第3 項前段之規定，諭知易服勞役之折算標準如主文所
    示，以資儆懲。　　
三、沒收部分：
  ㈠按犯罪所得，屬於犯罪行為人者，沒收之；前二項之沒收，
    於全部或一部不能沒收或不宜執行沒收時，追徵其價額，刑
    法第38條之1 第1 項前段、第3 項分別定有明文。另按犯罪
    所得已實際合法發還被害人者，不予宣告沒收或追徵，刑法
    第38條之1 第5 項定有明文。
　㈡被告犯侵占遺失物犯行之犯罪所得即附表編號1所示之物，業
    據扣案，惟既未發還被害人，仍屬被告犯罪所得，應依法沒
    收。　　　
  ㈢另被告上開竊盜犯行之犯罪所得即附表編號2所示之物，雖據
    被告於本院審理中供承：變賣得款31,000 元云云（見本院
    卷第76頁），惟綜觀現存證據資料觀察，並無積極證據支持
    被告上開陳述，亦無從認定被告確將上開如附表編號2所示
    之竊盜所得轉售他人，並因而獲致31,000 元現金之變得財
    物（間接利得）；即使被害人林瑩玉在警詢、偵查中表示遭
    竊損失約10萬元（見110年度他字第1051號卷第41 頁），亦
    僅係表明其遭竊物品折算現金後之約略價值，至多可供作為
    日後不能或不宜執行沒收時，據以估算上開直接犯罪所得之
    替代價額，而不能率將估算價值之10萬元誤為被告前揭竊盜
    犯罪之直接利得，而作為義務沒收之標的。故本件被告竊盜
    所得財物即黃金戒指5個，雖未扣案，然無積極證據足以證
    明業經被告移轉予他人或處分，仍屬被告所有之犯罪所得，
    應依現行刑法第38條之1第1 項前段之規定宣告沒收，並依
    同條第3 項之規定，於全部或一部不能沒收或不宜執行沒收
    時，追徵其價額。末查，修正後刑法第38條至第38條之3 關
    於沒收新制相關條文，並未明示法院於裁判時應一併諭知所
    應追徵之價額多寡；且參諸刑法第38條之1 第3 項之立法理
    由，亦僅提及係為徹底剝奪不法利得，如犯罪所得之物、財
    產上之利益及其孳息，因事實上或法律上原因（如滅失或第
    三人善意取得）不存在時，應追徵其替代價額，以符公平正
    義，更非責令負責裁判之法院在宣告沒收及追徵替代價額之
    餘，尚須具體估算或認定確切價額究為若干。再由修正後刑
    法第38條之2 「估算條款」、「過苛條款」等規範意旨，應
    係賦予法院在決定應否沒收、追徵及其範圍有所疑慮時之裁
    量權限，以免認定困難或違反比例原則，並不足以據此推認
    法院應逐一調查計算各該沒收物之具體價值。本院爰不予於
    主文載明追徵之價額或估算之價額，附此敘明。
　㈣至本案被告竊取之如附表編號3所示之物，業已發還被害人林
    瑩玉，此有贓物認領保管單等在卷可參（見110年度偵字第5
    406號卷第167頁），爰不予以宣告沒收或追徵，併此敘明。
　㈤至其餘扣押物均與本案竊盜犯行無涉，爰不予宣告沒收，附
    此敘明。 
據上論斷，應依刑事訴訟法第273 條之1 第1 項、第299 條第1
項前段、第310 條之2 、第454 條第2 項、第450 條第1 項，判
決如主文。
本案經檢察官陳昭銘提起公訴，檢察官吳宛真到庭執行職務。
中　　華　　民　　國　　110 　年　　11　　月　　24　　日
                  刑事第一庭  法  官  許蓓雯
附表：
編號 扣案物名稱 數量 備註 1 車牌號碼000-000號牌 1面 已扣案 2 黃金戒指 5個 未扣案 3 金項鍊 1條 已發還林瑩玉 
以上正本證明與原本無異。　　　　　　　　　　　　　　　　如不服本判決應於收受判決後20日內向本院提出上訴書狀，並應敘述具體理由。其未敘述上訴理由者，應於上訴期間屆滿後20日內向本院補提理由書(均須按他造當事人之人數附繕本)「切勿逕送上級法院」。告訴人或被害人如對本判決不服者，應具備理由請求檢察官上訴，其上訴期間之計算係以檢察官收受判決正本之日期為準。　　　　　　　　　　　                                                      書記官  蔡孟穎
中　　華　　民　　國　　110 　年　　11　　月　　24　　日
附錄本判決論罪科刑法條
刑法第321條
犯前條第 1 項、第 2 項之罪而有下列情形之一者，處 6 月以
上 5 年以下有期徒刑，得併科 50 萬元以下罰金：
一、侵入住宅或有人居住之建築物、船艦或隱匿其內而犯之。
二、毀越門窗、牆垣或其他安全設備而犯之。
三、攜帶兇器而犯之。
四、結夥三人以上而犯之。
五、乘火災、水災或其他災害之際而犯之。
六、在車站、港埠、航空站或其他供水、陸、空公眾運輸之舟、
    車、航空機內而犯之。
前項之未遂犯罰之。
刑法第337條：
意圖為自己或第三人不法之所有，而侵占遺失物、漂流物或其他
離本人所持有之物者，處1萬5千元以下罰金。